臺灣臺南地方法院刑事判決
110年度交易字第1015號
公  訴  人  臺灣臺南地方檢察署檢察官
被      告  蔡尚琪


上列被告因過失傷害案件，經檢察官提起公訴（110年度偵字第1
5043號），本院判決如下：
    主  文
蔡尚琪犯過失傷害罪，處拘役參拾日，如易科罰金，以新臺幣壹
仟元折算壹日。
    犯罪事實
一、蔡尚琪於民國109年12月19日0時50分許，駕駛車牌號碼00-0
    000號自用小客車，沿國道一號由北往南方向行駛，途經國
    道一號南向328公里500公尺處時，本應注意車前狀況，隨時
    保持可以煞停之距離或採取安全措施，而依當時情形天候晴
    、夜間有照明、柏油路面乾燥、無缺陷、無障礙物、視距良
    好，客觀上並無不能注意之情事，竟未注意車前狀況，未保
    持隨時可以煞停之距離，致撞擊行駛於右前方外側車道、由
    邱詩閔（原名：邱靖絢）所駕駛之車牌號碼000-0000號自用
    小客車車尾，使邱詩閔受有腦震盪之傷害。
二、案經邱詩閔訴請內政部警政署國道公路警察局第四公路警察
    大隊報告臺灣臺南地方檢察署檢察官偵查起訴。
    理  由
一、本案下列所引之供述證據，檢察官、被告蔡尚琪於本院依法
    調查上開證據之過程中，均已明瞭其內容而足以判斷有無刑
    事訴訟法第159條第1項不得為證據之情事，而於本院準備程
    序及本案言詞辯論程序就相關事證之證據能力均未聲明異議
    ，本院審酌該等證據作成時之情況，並無違法取證或其他瑕
    疵，認為適於作為本案認定事實之依據，該等供述證據自得
    為本案之證據使用。其餘引用之非供述證據，均與本案犯罪
    待證事實具有證據關聯性，且無證據證明有何違法取證之情
    事，並經本院於審理期日依法踐行調查證據程序，亦得為本
    案之證據使用。
二、認定犯罪事實所憑之證據及理由：
　㈠訊據被告就上開犯罪事實坦承不諱，核與證人即告訴人邱詩
    閔於警詢、偵查中及本院之證述情節相符，並有戴德森醫療
    財團法人嘉義基督教醫院（下稱嘉義基督教醫院）診斷證明
    書（警卷第1頁）、國道公路警察局A3類道路交通事故調查
    紀錄表【被告、告訴人】（警卷第17至20頁）、內政部警政
    署國道公路警察局第四公路警察大隊交通事故現場草圖（警
    卷第27頁）、道路交通事故現場圖（警卷第29頁）、道路交
    通事故調查表㈠、㈡（警卷第31至33頁）各1份、行車紀錄器
    擷取影像及現場、車損照片共14張（警卷第35至41頁）在卷
    可佐，足認被告之任意性自白與事實相符，堪以採信。
　㈡按汽車行駛時，駕駛人應注意車前狀況及兩車並行之間隔，
    並隨時採取必要之安全措施，不得在道路上蛇行，或以其他
    危險方式駕車，道路交通安全規則第94條第3項定有明文。
    次按汽車行駛高速公路及快速公路，前後兩車間之行車安全
    距離，在正常天候狀況下，依下列規定：一、小型車：車輛
    速率之每小時公里數值除以二，單位為公尺。第1項規定如
    遇濃霧、濃煙、強風、大雨、夜間行車或其他特殊狀況時，
    其安全距離應酌量增加，並保持隨時可以煞停之距離，高速
    公路及快速公路交通管制規則第6條第1項、第3項亦有明文
    。查被告於本件事故發生時考領有普通小型車之駕駛執照，
    有前揭道路交通事故調查表㈡附卷可佐，對上開規定自應知
    悉，且當時天候晴、夜間有照明、柏油路面乾燥、無缺陷、
    無障礙物、視距良好，有前揭道路交通事故調查報告表㈠可
    參，並無不能注意之情形，其竟疏未注意車前狀況，未保持
    隨時可以煞停之距離，因而撞擊告訴人駕駛之車輛，致告訴
    人受有前揭傷害，是被告確有違反上開注意義務之過失甚明
    。經檢察官囑託臺南市車輛行車事故鑑定會鑑定本件事故之
    肇事原因，鑑定意見：一、被告駕駛自用小客車，未注意車
    前狀況，未保持安全距離，為肇事原因。二、告訴人無肇事
    因素，有臺南市車輛行車事故鑑定會110年10月8日南市交鑑
    字第1101232079號函暨所附南鑑0000000案鑑定意見書1份附
    卷可參（偵卷第17至20頁），更加證明被告就本件事故之發
    生確有過失。而被告之過失駕駛行為，造成告訴人受有前述
    傷害，已如前述，兩者間具有相當因果關係，被告應負過失
    責任，至為明確。
　㈢綜上所述，本案事證明確，被告過失傷害犯行，堪以認定，
    應予依法論科。
三、論罪科刑：
　㈠核被告所為，係犯刑法第284條前段之過失傷害罪。被告於肇
    事後犯罪未經發覺前，即向據報前往現場處理之員警坦承為
    肇事人而自首犯行，有國道公路警察局第四公路警察大隊新
    市分隊道路交通事故肇事人自首情形紀錄表（警卷第43頁）
    在卷可考，符合自首之規定，爰依刑法第62條前段規定，減
    輕其刑。
  ㈡爰審酌被告駕駛自用小客車行駛於高速公路，未注意車前狀
    況，未保持隨時可以煞停之距離，肇致本件事故，致告訴人
    受有上開傷害，所為實有不該；並考量被告犯後坦認有過失
    ，然迄今未能與告訴人達成和解或賠償；參以被告之過失情
    節（被告為肇事原因，告訴人無肇事因素）、告訴人之受傷
    情形；兼衡被告自陳教育程度為高中畢業，未婚，無子女，
    現無業，家庭經濟狀況勉持（本院卷第120頁）等一切情狀
    ，量處如主文所示之刑，並諭知易科罰金之折算標準，以資
    警惕。
四、不另為無罪諭知部分：
　　起訴意旨固認為告訴人因本件事故另受有「腰椎椎間盤突出
    、頸椎及腰椎挫傷、頸椎椎間盤突出」等傷害。惟查：
　㈠告訴人於本件事故前之109年8月至同年11月間在中國醫藥大
    學北港附設醫院（下稱北港醫院）骨科有住院、門診之紀錄
    ，有北港醫院110年12月7日院醫病字第1100004808號函暨檢
    附之病歷資料1份附卷可參（本院卷第65至84頁）。經本院
    函詢北港醫院，該院函覆：告訴人於109年12月19日前在本
    院就診時已有「腰椎椎間盤突出、頸椎及腰椎挫傷、頸椎椎
    間盤突出」之病症，病人受傷後初次就診非本院，因果關係
    無法確定，有北港醫院111年1月21日院醫病字第1110000128
    號函1份在卷可佐（本院卷第95頁）。故北港醫院上開函文
    表示告訴人在本件事故前已有腰椎椎間盤突出、頸椎及腰椎
    挫傷、頸椎椎間盤突出之病症。
　㈡經本院函詢告訴人於本件事故後急診之嘉義基督教醫院，該
    院函覆：病人至本院就診之主訴為脖子疼痛及背痛，自訴過
    去曾偶有背部及頸部不適，然自車禍後背部及臀部疼痛加劇
    且疼痛頻率頻繁。參酌病人之病史、主訴及依醫學經驗該疾
    病成因等因素判斷，病人所受頸椎及腰椎椎間盤突出及頸椎
    腰椎挫傷及腦震盪，無法排除與車禍有因果關係，有嘉義基
    督教醫院111年1月3日戴德森字第1101200163號函1份在卷可
    稽（本院卷第89頁）。嘉義基督教醫院上開函文僅表示告訴
    人之腰椎椎間盤突出、頸椎及腰椎挫傷、頸椎椎間盤突出無
    法排除與本件事故相關，並未明確肯定告訴人之上開病症與
    本件事故有因果關係，尚難據此為不利於被告之認定。
　㈢依上所述，告訴人之腰椎椎間盤突出、頸椎及腰椎挫傷、頸
    椎椎間盤突出，在本件事故前既已存在，且卷內並無證據足
    以證明其上開病症有因本件事故而惡化、加劇之情形，基於
    罪疑有利被告及無罪推定原則，難認告訴人上開病症與被告
    之過失行為間有何因果關係。惟此部分若成立犯罪，與前揭
    據以論罪科刑部分有實質上一罪之關係，爰不另為無罪判決
    之諭知，併予敘明。
據上論斷，應依刑事訴訟法第299條第1項前段，判決如主文。
本案經檢察官陳奕翔提起公訴，檢察官紀芊宇到庭執行職務。
中　　華　　民　　國　　111 　年　　3 　　月　　29　　日
　　　　　　　　　刑事第十一庭  法　官　張郁昇
以上正本證明與原本無異。
如不服本判決應於收受本判決後20日內向本院提出上訴書狀，並
應敘述具體理由。其未敘述上訴理由者，應於上訴期間屆滿後20
日內向本院補提理由書狀（均須按他造當事人之人數附繕本）「
切勿逕送上級法院」。 
 　　　　　　　　　　　　　　  書記官　陳冠盈
中　　華　　民　　國　　111 　年　　3 　　月　　29　　日
附錄本案論罪科刑法條：
中華民國刑法第284條
因過失傷害人者，處1年以下有期徒刑、拘役或10萬元以下罰金
；致重傷者，處3年以下有期徒刑、拘役或30萬元以下罰金。